臺灣桃園地方法院行政訴訟判決　
111年度交字第354號
原      告  田麒蜂  

被      告  桃園市政府交通事件裁決處
                      設桃園市○○區○○路00號7~8樓
代  表  人  張丞邦    住同上
訴訟代理人  黃一鳴律師
上列當事人間交通裁決事件，原告不服被告民國111年7月26日桃
交裁罰字第58-ZAB197060號裁決，提起行政訴訟，本院判決如下
：
    主  文
原告之訴駁回。
訴訟費用新臺幣參佰元由原告負擔。　　
    事實及理由
壹、程序部分
　　本件原告不服被告於民國111年7月26日桃交裁罰字第58-ZAB
    197060號裁決書（下稱原處分）所為之裁決，向本院提起撤
    銷訴訟，依兩造書狀所述各節及卷內資料所示，本件事證已
    臻明確，本院認無經言詞辯論之必要，爰依行政訴訟法第23
    7 條之7 之規定，不經言詞辯論而為判決。
貳、實體部分　　
一、事實概要：
　　原告駕駛車牌號碼000-0000號自用小客車（下稱系爭車輛）
    ，於民國111年2月6日上午1時56分許，在國道1號北向34.2
    公里處，因行車速度超速62公里，被內政部警政署國道公路
    警察局第一公路警察大隊泰山分隊（下稱舉發機關）依道路
    交通管理處罰條例（下稱道交條例）第43條第1項第2款規定
    ，以國道警交字第ZAB197060號號舉發違反道路交通管理事
    件通知單（下稱系爭舉發單），舉發原告有「速限100公里
    ，經雷射測速行速162公里，超速62公里（逾60公里至80公
    里以內）」之違規行為，並載明應到案日期為111年4月16日
    前。嗣原告向被告提出申訴，經被告函請舉發機關就原告陳
    述事項協助查明，舉發機關函復依規定舉發尚無違誤；被告
    於同年7月26日以原告於上開時、地有「行車速度，超過規
    定之最高時速逾60公里至80公里以內」之違規事實，依道交
    條例第43條第1項第2款，以稱原處分對原告裁處罰鍰新臺幣
    （下同）8,000元，記違規點數3點，應參加道路交通安全講
    習，原處分於同日對原告送達。原告不服，於111年7月27日
    向本院提起行政訴訟。
二、原告起訴主張：
　　原告坦承超速，但認為被告取締違法，測速儀器在時速150
    公里以上會有誤差。又被告提供測速照國道一號北向35公里
    設有警52告示牌照片，照片明顯是白天拍攝，與原告違規時
    間為夜間明顯不同，而在國道一號北向35公里處設有警52告
    示牌後約500公尺（34.5公里）設有一支固定照相機，被告
    卻在34.2公里處拍攝，明顯違法等語，並聲明：原處分撤銷
    。
三、被告則以：
　㈠按道交條例第7條之2第1項第7款規定：「汽車駕駛人之行為
    有下列情形之一，當場不能或不宜攔截製單舉發者，得逕行
    舉發：七、經以科學儀器取得證據資料證明其行為違規。」
    、第2項第9款規定：「前項第七款之科學儀器屬應經定期檢
    定合格之法定度量衡器，其取得違規證據資料之地點或路段
    ，應定期於網站公布。但汽車駕駛人之行為屬下列情形之一
    者，不在此限：九、行車速度超過規定之最高速限或低於規
    定之最低速限。」、第3項規定：「對於前項第九款之取締
    執法路段，在一般道路應於一百公尺至三百公尺前，在高速
    公路、快速公路應於三百公尺至一千公尺前，設置測速取締
    標誌。」、第24條第1項第3款規定：「汽車駕駛人，有下列
    情形之一者，應接受道路交通安全講習：三、有第四十三條
    規定之情形。」、第43條第1項第2款規定：「汽車駕駛人，
    駕駛汽車有下列情形之一者，處新臺幣六千元以上二萬四千
    元以下罰鍰，並當場禁止其駕駛：二、行車速度，超過規定
    之最高時速六十公里。」、第63條第1項第3款規定：「汽車
    駕駛人有下列各款所列條款之一者，除依原條款處罰鍰外，
    並予記點：三、有第四十三條…記違規點數三點。」。
　㈡復按道路交通安全規則第93條第1項前段規定：「行車速度，
    依速限標誌或標線之規定」；末按道路交通標誌標線號誌設
    置規則第55條之2規定：「測速取締標誌『警52』 ，用以警告
    車輛駕駛人前方路段常有測速取締執法，促使行車速度不得
    超過道路規定之最高速限或低於規定之最低速限。本標誌設
    於測速取締執法路段前，一般道路應於一百公尺至三百公尺
    間，高速公路、快速公路應於三百公尺至一千公尺間。」。
　㈢內政部警政署國道公路警察局第一公路警察大隊111年8月15
    日國道警一交字第1110408312號函略以：「…有關AKQ-0927
    號車於111年2月6日1時56分行駛國道1號北向34.2公里處，
    行速162公里、限速100公里、超速62公里違規案，係本大隊
    執勤員警以雷射測速照相器，測得該車超速違規，拍照存證
    後依法逕行舉發(第ZAB197060、ZAB197061號違規單)…」。
　㈣舉發員警所使用之雷射測速儀，係由財團法人台灣商品檢測
    驗證中心檢定合格之精密儀器，並有經濟部標準檢驗局委託
    財團法人台灣商品檢測驗證中心於110年4月13日出具之雷射
    測速儀檢定合格證書可證(採證照片上儀器序號：TC007052
    與合格證書上器號：TC007052相同，可確認本件舉發員警所
    使用之測速儀器確實為經檢定合格之精密儀器)；再者，員
    警使用之雷射測速儀，檢定日期為110年4月13日，有效期限
    至111年4月30日（涵蓋原告違規行為時點），而雷射測速儀
    顯示系爭車輛當時行車速度為每小時162公里，足認系爭車
    輛確有於111年2月6日上午1時56分許，以行車速度162公里
    之時速行駛於系爭路段之行為事實，堪可認定。
　㈤按交通警察製單舉發違反道路交通管理處罰條例所列之違規
    事實，本質上為行政處分，係公務員基於職務上之權力，依
    法就特定之具體事件所為之具公法上效果之單方面行政行為
    ，基於公務員為公法上行為具有公信力之原則，該行政行為
    當可被推定為真正，其據以依法處分之事實認定亦為正確無
    誤。準此，原舉發員警舉發交通違規案件時，僅需確信當時
    儀器所測定之數據為真並無誤時，自可依法賦予之職權依法
    告發。
　㈥原告主張測速儀器在150公里以上會有誤差一節，依經濟部標
    準檢驗局雷達測速儀檢定檢查技術規範第7.1點第6款規定：
    『雷達測速儀之檢定公差如下：⑹速度偵測之準確度：當速度
    小於150km/h時不大於1km/h及當速度在150km/h以上時，不
    大於2km/h』。換言之，本件原告系爭汽車行駛系爭路段經實
    際測得時速162公里，其容許公差值為小於+2km/h、-2km/h
    ，況以上開規定僅係經濟部標準檢驗局針對雷達測速科學儀
    器設備檢定合格、檢查合格與否之技術上事項，意即雷達測
    速儀經檢驗結果在上開容許公差值範圍內者，為合格，非謂
    經經濟部標準檢驗局檢定合格之雷達測速儀器設備，一定存
    有前開必然之誤差值。且科學儀器之偵測，雖允許公差存在
    ，但有無違規超速仍應以測速儀器所實際測得之數據為準；
    蓋科學儀器檢測標準程序中所設計出可容許之誤差數值，乃
    係一統計概數，故誤差數值往往係以一正負區間表示其概然
    數值，但無從據以認定是否每次測速均會發生誤差現象，亦
    即每次實際測得之數值究係在誤差範圍之正值端或負值端，
    抑或無誤差值，在科學上實無法精準認定之，此即為容許公
    差存在之理。是以，在行車速度違規之舉發上，自不允許舉
    發機關在實際測得之數值上，自行加減公差之可能最大或最
    小值，以作為違規之行車速度區間而為不利行為人之認定，
    同理，亦不容許被舉發人以實際測得數值加減去公差之可能
    最小或最大值，為其行車之實際速度至明(參照臺北高等行
    政法院109年交上字第179號裁定、臺灣臺北地方法院109年
    交字第197號判決、臺灣臺中地方法院108年交字第395號判
    決)。是本件原告並未提出證據證明該雷射測速儀有何故障
    或測速有何違誤之虞，自難單以機器本身可能存有誤差值即
    率以推翻經國家檢定合格之雷達測速儀所測得之數據。七、
    依前開函，本件測速取締標誌牌「警52」設置位置與本件交
    通違規行為發生地點約距離640.4公尺，符合道路交通管理
    處罰條例第7條之2第3項規定。至原告稱採證照片所附之「
    警52」告示牌照片拍攝時間為白天之部分，惟該「警52」告
    示牌係由高速公路局公告設置之固定標誌，無法移動，採證
    照片已可證明於違規地點前約距離640.4公尺已有依規定設
    置「警52」標誌，縱該採證照片非違規時間所拍攝，亦不影
    響本件違規事實。
　㈦另關於員警執勤地點及方式，交通法規並未設有明文之限制
    ，均委由員警依據道路之設置情形、交通流量、交通事故發
    生頻率、一般用路權人之便利性、員警值勤之安全性等一切
    因素綜合判斷後，始決定執行違規取締勤務之地點，況法律
    要求駕駛人應遵守道路交通安全規則，除有維持交通順暢之
    公益目的外，本兼及有保護用路權人生命、身體、健康法益
    之旨，實不應因執法單位有無取締行為、取締地點是否明顯
    、取締方式為何而有所不同 (參照臺灣臺中地方法院行政訴
    訟判決107年度交字第128號) 。
　㈧是以，系爭車輛因有「行車速度，超過規定之最高時速逾60
    公里至80公里以內」之情，是該當道交條例第43條第1項第2
    款及第85條第1項等規定所定要件等語置辯，並聲明：原告
    之訴駁回。
四、本院之判斷：
　㈠按道交條例第7條之2第1項第7款規定：「汽車駕駛人之行為
    有下列情形之一，當場不能或不宜攔截製單舉發者，得逕行
    舉發：七、經以科學儀器取得證據資料證明其行為違規。」
    、第2項第9款規定：「前項第七款之科學儀器應採固定式，
    並定期於網站公布其設置地點。但汽車駕駛人之行為屬下列
    情形之一者，不在此限：九、行車速度超過規定之最高速限
    或低於規定之最低速限。」、第3項規定：「對於前項第九
    款之違規行為，採用固定或非固定式科學儀器取得證據資料
    證明者，於一般道路應於一百公尺至三百公尺間，於高速公
    路、快速公路應於三百公尺至一千公尺間，明顯標示之；其
    定點當場攔截製單舉發者，亦同。」、第24條第1項第3款規
    定：「汽車駕駛人，有下列情形之一者，應接受道路交通安
    全講習：三、有第四十三條規定之情形。」、第43條第1項
    第2款規定：「汽車駕駛人，駕駛汽車有下列情形之一者，
    處新臺幣六千元以上二萬四千元以下罰鍰，並當場禁止其駕
    駛：二、行車速度，超過規定之最高時速六十公里。」、第
    4項規定：「汽車駕駛人有第一項第一款至第四款或前項行
    為者，並吊扣該汽車牌照六個月；經受吊扣牌照之汽車再次
    提供為違反第一項第一款、第三款、第四款或前項行為者，
    沒入該汽車。」及第63條第1項第3款規定：「汽車駕駛人有
    下列各款所列條款之一者，除依原條款處罰鍰外，並予記點
    ：三、有第四十三條…記違規點數三點。」。復按道路交通
    安全規則第93條第1項前段規定：「行車速度，依速限標誌
    或標線之規定」；末按道路交通標誌標線號誌設置規則第55
    條之2規定：「測速取締標誌『警52』 ，用以警告車輛駕駛人
    前方路段常有測速取締執法，促使行車速度不得超過道路規
    定之最高速限或低於規定之最低速限。本標誌設於測速取締
    執法路段前，一般道路應於一百公尺至三百公尺間，高速公
    路、快速公路應於三百公尺至一千公尺間。」。
　㈡經查，原告駕駛系爭車輛，於111年2月6日上午1時56分許，
    在國道1號北向34.2公里處，因有「速限100公里，經雷射測
    速行速162公里，超速62公里（逾60公里至80公里以內）」
    之違規行為，遭舉發機關執勤員警製單舉發，原告雖提出申
    訴不服舉發，惟經被告函請舉發機關查明原告陳述情節及違
    規當時情形後，仍認違規事實明確，乃依道交條例第43條第
    1項第2款規定，以原處分裁處原告罰鍰8,000元，記違規點
    數3點，應參加道路交通安全講習等情，有系爭舉發單（本
    院卷第54頁）、舉發機關111年8月15日國道警一交字第1110
    408312號函（本院卷第49至50頁）、職務報告（本院卷第51
    頁）、111年2月6日1-3時夜間照測勤務表（本院卷第52頁）
    、財團法人台灣商品檢測驗證中心雷達測速儀檢定合格證書
    （本院卷第53頁）、「警52」標誌設置照片（本院卷第58頁
    ）、原處分（本院卷第9、61頁）、採證照片（本院卷第55
    頁）在卷可稽，核堪採認為真實。
　㈢再查，系爭車輛於前揭時間行經國道1號北向34.2公里處，「
    警52」標誌設置於國道1號北向35公里處，經舉發機關員警
    以經財團法人台灣商品檢測驗證中心檢驗合格之雷達測速儀
    測得其行駛時速162公里，而該處速限為時速100公里等情，
    有財團法人台灣商品檢測驗證中心雷達測速儀檢定合格證書
    、「警52」標誌設置照片及測速照片附卷可佐，可徵當時系
    爭車輛之時速高達162公里，超過規定之最高時速62公里，
    原告駕駛系爭車輛確有行車速度，超過規定之最高時速逾60
    公里至80公里以內之違規行為無訛，是被告據此開立原處分
    ，洵屬有據。
　㈣原告雖主張，國道一號北向35公里設有警52告示牌白天與夜
    間明顯不同，而在國道一號北向35公里處設有警52告示牌後
    約500公尺（34.5公里）設有一支固定照相機，被告卻在34.
    2公里處拍攝，明顯違法云云。惟觀諸「警52」標誌照片（
    見本院卷第58頁），「警52」標誌清晰明顯，設置位置與高
    度亦屬適中，亦無遭樹木阻擋駕駛人之視線之情，而該「警
    52」告示牌係由高速公路局公告設置之固定標誌，無法移動
    ，並無白天、夜晚位置不同之情形，且「警52」標誌設置位
    置國道一號北向35公里處，而依據採證照片測距為159.6公
    尺，換算實際原告違規地點約為國道1號北向34公里359.6公
    尺，兩者間之距離為640.4公尺，符合道交條例第7條之2第3
    項於高速公路、快速公路應於300公尺至1,000公尺明顯標示
    之規定。足認上開「警52」標誌設置，不論形式或實質上，
    應已足促請駕駛人應注意依速限行駛不得違規行駛，以維護
    行車安全，原告駕車自應遵守速限規定。況行車速度應依標
    誌或標線之規定，原告領有駕駛執照，本應注意並遵守道路
    速限之規定，以保障道路交通安全，而當時原告駕車時速高
    達162公里，已遠超過高速公路之最高速限，對於其他道路
    使用者人車安全已造成嚴重之風險。是原告上開主張，難以
    採信。又科學儀器檢測標準程序中所設計出可容許之誤差數
    值，乃係一統計概數，故誤差數值往往係以一正負區間表示
    其概然數值，但無從據以認定是否每次測速均會發生誤差現
    象，亦即每次實際測得之數值究係在誤差範圍之正值端或負
    值端，抑或無誤差值，在科學上實無法精準認定之，此即為
    容許公差存在之理。是以，在行車速度違規之舉發上，自不
    允許舉發機關在實際測得之數值上，自行加減公差之可能最
    大或最小值，以作為違規之行車速度區間而為不利行為人之
    認定，同理，亦不容許被舉發人以實際測得數值加減去公差
    之可能最小或最大值，為其行車之實際速度至明，附此敘明
    。
五、綜上所述，原告於事實概要欄所載時、地，有如事實概要欄
    所示之違規行為，事證明確，經被告於111年7月26日依道交
    條例第43條第1項第2款，以原處分裁處原告罰鍰8,000元，
    記違規點數3點，應參加道路交通安全講習，核無違誤。原
    告訴請撤銷原處分，為無理由，應予駁回。
六、本案判決基礎已臻明確，兩造其餘攻擊防禦方法及訴訟資料
    ，經本院審核後，認與判決結果不生影響，且無調查之必要
    ，爰不一一論述及調查，併此敘明。
七、第一審裁判費為300元，依法應由敗訴之原告負擔，且係原
    告於起訴時繳納，爰確定第一審訴訟費用如主文第2項所示
    。
八、結論：原告之訴為無理由，依行政訴訟法第98條第1項前段
    、第237條之8第1項，判決如主文。
中　　華　　民　　國　　111 　年　　10　　月　　24　　日
                  行政訴訟庭　法　官　徐  培  元
上為正本係照原本作成。
如不服本判決，應於判決送達後20日內，向本院提出上訴狀並表
明上訴理由（原判決所違背之法令及其具體內容或依訴訟資料可
認為原判決有違背法令之具體事實），其未載明上訴理由者，應
於提出上訴後20日內向本院補提理由書（上訴狀及上訴理由書均
須按他造人數附繕本，如未按期補提上訴理由書，則逕予駁回上
訴），並應繳納上訴裁判費新臺幣750元。
中　　華　　民　　國　　111 　年　　10　　月　　24　　日
                              書記官  吳  文  彤